臺灣高雄地方法院刑事判決　　　　　　　 96年度易字第993號
公　訴　人　臺灣高雄地方法院檢察署檢察官
被　　　告　甲○○
　　　　　　　　　　（現於臺灣屏東戒治所執行強制戒治）
上列被告因詐欺案件，經檢察官提起公訴（96年度偵字第3381號
），被告於本院準備程序為有罪之陳述，經合議庭裁定由受命法
官依簡式審判程序獨任審理，判決如下：
    主  文
甲○○意圖為自己不法之所有，以詐術使人將本人之物交付，累
犯，處有期徒刑陸月，如易科罰金，以銀元參佰元（即新臺幣玖
佰元）折算壹日。
    事  實
一、甲○○前因偽造文書等案件，經法院判處有期徒刑3 月、3
    月，並定其應執行之刑為有期徒刑5 月確定，於民國93年8
    月4 日易科罰金執行完畢（構成累犯）。詎不知悔改，明知
    自身所申辦、持用之玉山商業銀行股份有限公司（下稱玉山
    銀行）卡號0000000000000000號信用卡（下稱上開信用卡）
    ，信用額度是為新臺幣（下同）5 萬元，且其於收受93年8
    、9 月當期之帳單後，僅於93年9 月3 日繳交5 萬1,392 元
    總帳款中之3,000 元款項，復旋再度使用1,500 元之額度（
    不計息之額度僅餘108 元），之後即未曾依約償付分文，致
    算入利息等項後，總帳款已顯逾原經核准之信用額度，應已
    非得再行持用上開信用卡。竟意圖為自己不法所有，利用搭
    乘本國籍之中華航空公司客機、機上刷卡機因在飛行中而處
    於離線作業狀態下（無法與發卡銀行進行連線徵信），自本
    國時間94年1 月16日0 時29分許起之3 個緊接之時點，接續
    使用上開信用卡刷卡消費購物3 次，致不知情之客機服務人
    員陷於錯誤，俱允予甲○○簽帳消費，進並而將價值依序為
    4,850 元、2,140 元、4,850 元（合計1 萬1,840 元）之商
    品，全數交予甲○○。嗣玉山銀行接獲中華航空公司之請款
    ，驚覺有異，始循線查悉全情。
二、案經玉山銀行訴由內政部警政署航空警察局移請臺灣高雄地
    方法院檢察署檢察官偵查起訴。
    理  由
一、本件被告甲○○所犯為死刑、無刑徒刑或最輕本刑為3 年以
    上有期徒刑以外之罪，其於準備程序中就被訴犯罪事實，為
    有罪之陳述，經法官告知簡式審判程序之旨，並聽取當事人
    之意見後，依刑事訴訟法第273 條之1 第1 項規定，裁定由
    受命法官獨任進行簡式審判程序，合先指明。
二、訊據被告於本院審理中，對於前開犯行坦承不諱（本院卷第
    33、25頁），核與證人即告訴代理人王永勝之警詢陳述相符
    （警卷第7 至8 頁），並有旅客入出境紀錄查詢1 份（警卷
    第5 頁）、上開信用卡申辦資料1 份（警卷第10頁）、交易
    紀錄2 紙（警卷第11至12頁）、還款明細1 紙（警卷第13頁
    ）、申請書1 份（警卷第14頁）、簽帳單2 紙（警卷第17頁
    ），在卷可稽，足認被告之自白合於事實可堪採信，本件事
    證明確，被告之犯行至堪認明。
三、查被告行為後，如附表所示之相關法律均業經變更，並俱於
    95年7 月1 日施行，玆經比較結果，裁判時法並未較為有利
    ，從而依刑法第2 條第1 項前段規定，自應適用各該行為時
    法，亦即修正前法；至累犯之相關規定，就前案非屬軍法裁
    判，而本案復係故意犯之部分，實質內容並無變動，另同日
    施行之刑法施行法第1 條之1 ，僅係規範如何將刑法分則罰
    金刑之單位由「銀元」轉換為「新臺幣」，未就各該分則之
    實際內涵加以變更，均自不生新舊法比較之問題，而應直接
    適用裁判時法，俱合先敘明。是故核被告所為，乃係犯刑法
    第339 條第1 項之詐欺取財罪；其先後3 次詐欺取財行為，
    乃俱於密切接近之時點內實施，且在同一航空器（客機）上
    ，並又侵害相同之法益，則按一般社會健全觀念，各該行為
    之獨立性極為薄弱，尚難以強行分開，從而在刑法評價上，
    自應視為數個舉動之接續施行，合為包括之一行為予以評價
    ，而認屬包括一罪之接續犯，較為合理（最高法院86年台上
    字第3295號判例意旨參照）。又被告曾因偽造文書等案件，
    經法院判處有期徒刑3 月、3 月，並定其應執行之刑為有期
    徒刑5 月確定，於93年8 月4 日易科罰金執行完畢乙情，有
    前開前案紀錄表1 份可按，其於該徒刑執行完畢後，5 年以
    內故意再犯本案有期徒刑以上之罪，為累犯，應依刑法第47
    條第1 項規定加重其刑。
四、本院審酌被告前有偽造文書等前科，有前開前案紀錄表可按
    ，卻不知悔改，在明知上開信用卡所積欠之總帳款已顯逾原
    經核准之信用額度，應不得再行持用上開信用卡狀況下，利
    用機上刷卡機因客機在飛行中無法進行連線徵信之機會，接
    續刷卡消費3 次，破壞信用卡之正當交易機制，行為頗具惡
    性，且其於偵查中飾詞狡辯，空言否認犯行而不見悔意，更
    不宜輕恕，惟念被告於本院審理中已知坦承全數犯行，及被
    告犯行所造成之損害為1 萬餘元，數額原非甚鉅，且被告已
    於96年3 月8 日部分清償2,000 元，有被告提出之玉山銀行
    全行代理收款申請書（信用卡專用）1 紙在卷可稽（本院第
    39頁），告訴人所受之損失應有所減輕等一切情狀，爰量處
    如主文所示之刑；至檢察官未及審酌被告於本院審理中尚知
    坦承犯行，各節，因而求予量處被告有期徒刑7 月，尚嫌過
    重，併指明之。末並諭知易科罰金之折算標準。
據上論斷，應依刑事訴訟法第273 條之1 第1 項、第299 條第1
項前段，刑法第339 條第1 項、第47條第1 項、第2 條第1 項前
段，修正前刑法（下同）第41條第1 項前段，刑法施行法第1 條
之1 ，修正前罰金罰鍰提高標準條例第2 條（現已刪除），判決
如主文。
本案經檢察官乙○○到庭執行職務。
中　　華　　民　　國　　96　　年　　4 　　月　　4 　　日
                  刑事第十庭  法　官  莊珮吟
以上正本證明與原本無異。
如不服本判決，應於判決送達後10日內，向本院提出上訴狀。
中　　華　　民　　國　　96　　年　　4 　　月　　4 　　日
                              書記官  蔡妮君
┌───────────────────────────────────────────────┐
│附表：                                                                                        │
├──────┬─────────────┬─────────────┬───────┬────┤
│相關變更條文│行為時法（下稱舊法）之內容│裁判時法（下稱新法）之內容│比  較  理  由│備    註│
├──────┼─────────────┼─────────────┼───────┼────┤
│【罰金刑最低│罰金：（銀元）1 元以上。  │罰金：新臺幣1000元以上，以│罰金刑之最低度│舊法有利│
│度刑之變更】│                          │百元計算之。              │刑，由銀元10元│。      │
│刑法第33條第│                          │                          │（前經提高10倍│        │
│5 款：      │                          │                          │）即新臺幣30元│        │
│            │                          │                          │，提高為新臺幣│        │
│            │                          │                          │1000元。      │        │
├──────┼─────────────┼─────────────┼───────┼────┤
│【易科罰金折│犯最重本刑為5 年以下有期徒│犯最重本刑為5 年以下有期徒│易科罰金折算標│舊法有利│
│算標準變更】│刑以下之刑之罪，而受6 個月│刑以下之刑之罪，而受6 個月│準由銀元300 元│。      │
│修正前刑法第│以下有期徒刑或拘役之宣告…│以下有期徒刑或拘役之宣告者│即新臺幣900 元│        │
│41條第1 項前│得以（銀元，下同）1 元以上│，得以新臺幣1000元、2000元│，提高為以新臺│        │
│段、修正前罰│3 元以下折算1 日，易科罰金│或3000元折算1 日，易科罰金│幣1000元、2000│        │
│金罰鍰提高標│。依刑法第41條易科罰金…就│。                        │元或3000元折算│        │
│準條例第2 條│其原定數額提高為100 倍折算│                          │1 日。        │        │
│→現行刑法第│1 日；法律所定罰金數額未依│                          │              │        │
│41條第1 項前│本條例提高倍數，或其處罰法│                          │              │        │
│段          │條無罰金刑之規定者，亦同。│                          │              │        │
╠═╤════╧═════════════╧═════════════╧═══════╧════╣
║結│1.論罪科刑方面，茲經整體比較結果，以舊法罰金刑最低度刑較低，較為有利。                    ║
║論│2.易刑規定方面（尚無須整體適用），以舊法之易科罰金折算標準較低，較為有利。                ║
╚═╧═════════════════════════════════════════════╝
附錄本案所犯法條：
《刑法第339 條第1 項》
意圖為自己或第三人不法之所有，以詐術使人將本人或第三人之
物交付者，處5 年以下有期徒刑、拘役或科或併科1,000 元以下
罰金。
《刑法施行法第1 條之1 》
中華民國94年1 月7 日法修正施行後，刑法分則編所定罰金之貨
幣單位為新臺幣。
94年1 月7 日刑法修正時，刑法分則編未修正之條文定有罰金者
，自94年1 月7 日刑法修正施行後，就其所定數額提高為30倍。
但72年6 月26日至94年1 月7 日新增或修正之條文，就其所定數
額提高為3 倍。
